【裁判字號】    97,訴,5104
【裁判日期】    971231
【裁判案由】    毒品危害防制條例
【裁判全文】
臺灣板橋地方法院刑事判決              97年度訴字第5104號
公  訴  人  臺灣板橋地方法院檢察署檢察官
被      告  甲○○
                    （另案於臺灣臺北監獄臺北分監執行）
上列被告因違反毒品危害防制條例案件，經檢察官提起公訴（97
年度毒偵字第8769號），本院依簡式審判程序，判決如下：
    主  文
甲○○施用第一級毒品，累犯，處有期徒刑玖月。
扣案之海洛因壹包（驗餘淨重零點壹零柒伍公克）沒收銷燬之，
包裝上開海洛因之外包裝袋壹只沒收。
    事  實
一、甲○○：(一)於民國88年間，因施用毒品案件，經本院以88年
    度毒聲字第7220號裁定送觀察、勒戒後，認無繼續施用毒品
    傾向，於88年12月1 日執行完畢釋放出所，復經臺灣板橋地
    方法院檢察署檢察官以88年度毒偵字第668 號為不起訴處分
    確定；(二)於90年間，又因施用毒品案件，經本院以90年度毒
    聲字第4489號裁定送觀察、勒戒後，認無繼續施用毒品傾向
    ，於91年3 月29日執行完畢釋放出所，復經臺灣板橋地方法
    院檢察署檢察官以91年度毒偵字緝第131 號為不起訴處分確
    定；(三)於91年間，再因施用毒品案件，經本院以91年度毒聲
    字第2202號裁定令入戒治處所施以強制戒治，復經本院以92
    年度毒聲字第135 號裁定停止戒治，而於92年6 月9 日停止
    戒治，所餘期間交付保護管束，於92年7 月10日保護管束期
    滿，強制戒治執行完畢；此部分施用毒品犯行，並經本院以
    91年度訴字第1802號判決判處有期徒刑8 月確定，送監執行
    於93年3 月23日縮刑期滿執行完畢；(四)於前開(三)所示之強制
    戒治執行完畢釋放後5 年內之94年間，再犯施用毒品案件，
    經本院以94年度訴字第261 號判決判處有期徒刑1 年確定；
    (五)於同年間，因竊盜案件，經本院以94年度簡字第821 號判
    決判處有期徒刑4 月確定；(六)於95年間，因三犯施用毒品案
    件，經本院以95年度簡字第3731號判決判處有期徒刑4 月確
    定；上開(四)至(六)所示之三罪刑，送監接續執行，於96年2 月
    6 日假釋出監，而於96年2 月18日縮刑期滿執行完畢；(七)於
    96年間，因四犯施用毒品案件，經本院以96年度訴字第2903
    號判決分別判處有期徒刑1 年、6 月，應執行有期徒刑1 年
    4 月，復經臺灣高等法院以97年度上訴字第940 號判決駁回
    上訴確定；(八)於97年間，因詐欺案件，經臺灣臺南地方法院
    以97年度簡字第1029號判決判處有期徒刑3 月確定；前開(七)
    、(八)所示之三罪刑，復經臺灣臺南地方法院以97年度聲字第
    1088號裁定應執行有期徒刑1 年6 月確定；(九)於同年間，因
    五犯施用毒品案件，經臺灣臺中地方法院以97年度訴字第22
    89號判決判處有期徒刑10月確定（上述(七)至(九)所示之數罪刑
    ，現經送監執行）。詎其猶不知悔改，復基於施用第一級毒
    品海洛因之犯意，於97年10月25日晚間某時許，在臺北縣鶯
    歌鎮○○○路邊，將第一級毒品海洛因以清水混合稀釋後，
    將第一級毒品海洛因放入針筒內，以注射之方式，施用第一
    級毒品海洛因1 次。旋於翌日（即97年10月26日）1 時30分
    許，在臺北縣鶯歌鎮○○路39號前為警查獲，並扣得其所有
    而供其施用第一級毒品所用之海洛因1 包（驗餘淨重0.1078
    公克，起訴書誤繕為淨重0.1 公克），且經採集其尿液送驗
    ，始悉上情。
二、案經臺北縣政府警察局三峽分局報請臺灣板橋地方法院檢察
    署檢察官偵查起訴。
    理  由
一、本案被告甲○○所犯係死刑、無期徒刑、最輕本刑為3 年以
    上有期徒刑或高等法院管轄第一審案件以外之罪，其於準備
    程序中就被訴事實為有罪之陳述，經本院告知簡式審判程序
    之旨，並聽取檢察官、被告之意見後，經合議庭裁定由受命
    法官獨任進行簡式審判程序，合先敘明。
二、上揭犯罪事實，業據被告於本院審理時坦承不諱，且被告為
    警查獲後所排放之尿液，經採樣送請臺灣尖端生技醫藥股份
    有限公司，先以EIA 酵素免疫分析法初步檢驗，再以GC/MS
    氣相層析質譜儀法確認檢驗，均呈嗎啡陽性反應之情，有該
    公司97年11月7 日濫用藥物檢驗報告1 紙在卷足參（見偵查
    卷第60頁），此外，尚有被告所有而供其施用第一級毒品所
    用之海洛因1 包扣案可資佐證，而扣案之前開海洛因經送請
    交通部民用航空局航空醫務中心鑑定，確含第一級毒品海洛
    因成分，淨重0.1120公克，取樣0.0045公克，餘重0.1075公
    克之情，有該局97年11月12日航藥鑑字第0975758 號毒品鑑
    定書1 紙佐卷可考（附於本院卷），足認被告自白與事實相
    符，堪以採信。
三、按施用第一、二級毒品為犯罪行為，毒品危害防制條例第10
    條定有處罰明文。故施用第一、二級毒品者，依前揭規定本
    應科以刑罰。惟基於刑事政策，對合於一定條件之施用者，
    則依同條例第20條、第23條之規定，施以觀察、勒戒及強制
    戒治之保安處分。又毒品危害防制條例於92年7 月9 日修正
    公布，自93年1 月9 日施行，其中第20條、第23條將施用毒
    品之刑事處遇程序，區分為「初犯」及「五年內再犯」、「
    五年後再犯」。依其立法理由之說明：「初犯」，經觀察、
    勒戒或強制戒治後，應為不起訴處分或不付審理之裁定；經
    觀察、勒戒或強制戒治執行完畢釋放後，「五年內再犯」者
    ，因其再犯率甚高，原實施之觀察、勒戒及強制戒治既已無
    法收其實效，爰依法追訴或裁定交付審理。至於經觀察、勒
    戒或強制戒治執行完畢釋放後，「五年後再犯」者，前所實
    施之觀察、勒戒或強制戒治已足以遮斷其施用毒品之毒癮，
    為期自新及協助其斷除毒癮，仍適用「初犯」規定，先經觀
    察、勒戒或強制戒治之程序。從而依修正後之規定，僅限於
    「初犯」及「五年後再犯」二種情形，始應先經觀察、勒戒
    或強制戒治程序。倘被告於五年內已再犯，經依法追訴處罰
    ，縱其第三次（或第三次以上）再度施用毒品之時間，在初
    犯經觀察、勒戒或強制戒治執行完畢釋放五年以後，已不合
    於「五年後再犯」之規定，且因已於「五年內再犯」，顯見
    其再犯率甚高，原實施觀察、勒戒或強制戒治，已無法收其
    實效，即應依該條例第10條處罰。至於第三次（或第三次以
    上）施用毒品之時間，是否宜有期間限制？以多久為適宜？
    則分屬刑事政策、專門醫學之範圍，非審判機關所能決定，
    有待循立法途徑解決（最高法院97年第5 次刑事庭會議決定
    要旨可參）。查被告有如事實一之(三)、(四)、(六)、(七)、(九)所示
    之強制戒治執行完畢、於前開強制戒治完畢5 年內再犯後，
    又三犯、四犯、五犯施用毒品犯行，分別經法院判處罪刑確
    定等情，有臺灣高等法院被告前案紀錄表在卷可稽，被告既
    曾於強制戒治執行完畢釋放後「5 年內再犯後，又三犯、四
    犯、五犯」施用毒品犯行，且經法院判處罪刑確定，又六犯
    本案施用第一級毒品之犯行，自非屬毒品危害防制條第20條
    第3 項所定「5 年後再犯」之情形。是被告於5 年後六犯本
    案施用第一級毒品之罪，事證明確，應依法論科。
四、查海洛因係毒品危害防制條例第2 條第2 項第1 款所稱之第
    一級毒品。核被告施用第一級毒品海洛因之行為，係犯同條
    例第10條第1 項之施用第一級毒品罪。其施用第一級毒品前
    後，持有第一級毒品之低度行為，為施用之高度行為所吸收
    ，不另論罪。被告有如事實一之(三)後段、(四)至(六)所示之犯罪
    科刑及執行情形，有臺灣高等法院被告前案紀錄表在卷可稽
    ，其於上開有期徒刑執行完畢後5 年內，故意再犯本案有期
    徒刑以上之罪，為累犯，應依刑法第47條第1 項之規定，加
    重其刑。爰審酌被告前因施用毒品，獲得不起訴處分之寬典
    ，並經法院判處罪刑，仍無法戒絕毒癮，再次漠視法令禁制
    而犯本罪，惟其施用毒品所生危害，實以自戕身心健康為主
    ，對於他人生命、身體、財產等法益，尚無明顯而重大之實
    害，兼衡其犯罪後坦承犯行之態度等一切情狀，量處如主文
    所示之刑，以示懲儆。
五、扣案之海洛因1 包（驗餘淨重0.1075公克），係查獲之第一
    級毒品，不問是否屬於被告所有，應依毒品危害防制條例第
    18條第1 項前段之規定，宣告沒收銷燬之。又包裝上開海洛
    因之外包裝袋1 只（並非不可與毒品分離，係用於包裹毒品
    ，防止其裸露、潮濕，便於攜帶施用），係被告所有而供其
    施用第一級毒品所用之物，業據被告供明在卷，併依刑法第
    38條第1 項第2 款之規定，宣告沒收。
六、又中華民國96年罪犯減刑條例雖於96年7 月4 日制定公布，
    並自同年月16日施行，然本案被告之犯罪日期為97年10月25
    日、同年月25日，均係在該條例第2 條所規定之96年4 月24
    日以後，是本案核與減刑之要件不符，自不得減刑，末此指
    明。
據上論斷，應依刑事訴訟法273 條之1 第1 項、第299 條第1 項
前段，毒品危害防制條例第10條第1 項、第18條第1 項前段，刑
法第11條前段、第47條第1 項、第38條第1 項第2 款，判決如主
文。
本案經檢察官郭季青到庭執行職務。
中    華    民    國    97    年    12    月    31    日
                  刑事第十七庭  法  官  鄧雅心
以上正本證明與原本無異。
如不服本判決應於收受判決後10日內向本院提出上訴書狀，並
應敘述具體理由。其未敘述上訴理由者，應於上訴期間屆滿後
20日內向本院補提理由書（均須按他造當事人之人數附繕本）
「切勿逕送上級法院」。
                                書記官  王小芬
中    華    民    國    97    年    12    月    31    日
附錄本案論罪科刑法條
毒品危害防制條例第十條
施用第一級毒品者，處六月以上五年以下有期徒刑。
施用第二級毒品者，處三年以下有期徒刑。


司法院資訊處製作；財團法人民間司法改革基金會備份。
